臺灣士林地方法院交通事件裁定
原處分機關　臺北市交通事件裁決所
異　議　人
即受處分人　甲○○
上列異議人即受處分人因違反道路交通管理處罰條例案件，對於
臺北市交通事件裁決所於中華民國94年1 月12日所為之處分（原
處分案號：北市裁4 字第裁22－ACV098492 號），聲明異議，本
院裁定如下：
    主  文
異議駁回。
    理  由
一、按汽車駕駛人駕駛汽車拒絕接受酒精濃度測試之檢定者，處
    新台幣（下同）6 萬元罰鍰，並當場移置保管其車輛及吊銷
    其駕駛執照。汽車駕駛人，曾依第35條第3 項前段之規定吊
    銷駕駛執照者，3 年內不得考領駕駛執照，道路交通管理處
    罰條例第35條第3 項及同條例第67條第2 項分別定有明文。
二、本件異議人即受處分人甲○○於民國93年10月4 日下午6時
    33分許，因其友人案外人何姿緣駕駛車牌號碼DXF-339 號輕
    型機車，行經臺北市○○○路與民權東路口摔倒，受處分人
    乃將機車扶起後，立刻駕駛駛離現場，為臺北市政府警察局
    大同分局警備隊員警當場攔停，員警因見受處分人身上有酒
    味，要求受處分人配合進行酒精濃度測試，受處分人無任何
    理由拒絕配合，員警乃掣單舉發，異議人於舉發通知單所載
    應到案日期前向原處分機關提出申訴，案經原處分機關函請
    舉發單位即臺北市政府警察局大同分局調查，因認異議人確
    有前開違規行為，原處分機關即以「拒絕接受酒精濃度測試
    之檢定」之違規事實，並依道路交通管理處罰條例第35 條
    第3 項及同條例第67條第2 項等規定，於94年1 月12日裁處
    異議人罰鍰六萬元、吊銷駕駛執照及3 年內不得考領駕駛執
    照。
三、訊據受處分人固不否認有於右揭時、地拒絕接受警方施以酒
    精濃度測試之事實，惟矢口否認有違規行為，辯稱：當天係
    案外人何姿緣駕車摔倒，伊只是將車子扶起牽到附近10公尺
    處機車停車格內，即為警攔查，實則並無駕車行為，而員警
    攔檢時，雖有請其出示證件，但當場並沒有要求伊進行酒精
    濃度測試，自無拒絕酒測之可能云云，經查：
（一）證人即本件查獲員警嚴哲賢於本院調查時結證稱：當天伊
      係執行巡邏勤務至案發地點附近，突然聽到有機車摔倒的
      聲音，伊前往查看，就看到受處分人將機車牽起來，用騎
      的騎到機車停車格內去停，伊就上前攔查，且因為聞到受
      處分人身上有酒味，所以要求受處分人出示證件，並當場
      要求受處分人進行酒精濃度測試，但受處分人不願意，並
      企圖離開現場，此時摔車之一對男女，即案外人何姿緣夫
      婦就上來阻止伊，案外人何姿緣說機車是她騎的，與受處
      分人無關，因受處分要跑，伊就去抓受處分人的手，但沒
      有抓到，且被何姿緣阻擋，伊的另外一位同仁就去追受處
      分人，伊此時被何姿緣打一巴掌，伊就以妨害公務現行犯
      逮捕何姿緣並上手銬，隨後追到附近萊爾富超商，發現受
      處人在超商裡面喝酒，且故意對著攝影機說他是在超商喝
      酒的，之後將受處分人帶回派出所後又要求酒測，受處分
      人還是不配合而拒絕等語，核與受處分人於本院調查時自
      承：當日伊係把機車牽到附近停車格內為警攔查，員警要
      伊出示證件，後來伊要到超商喝酒，後來為警帶回派出所
      時，員警有要求酒測，伊怕誤會所以拒絕等情均大致相符
      。足見案發當日，受處分人確實在停機車之際為警要求出
      示證件，並於之後到超商喝酒，當明確可認。而由此亦可
      推論，受處分人當天為警攔查之前已有飲酒，且身上確實
      早有酒味，否則若其未飲用任何酒類，根本不怕酒測，怎
      麼可能在員警都要查驗伊身分，其可能涉及刑案時，還會
      跑到超商喝酒，製造犯罪證據？（亦即受處分人係知道自
      己有喝酒將要酒測，才為了擾亂辦案，另行喝酒，以便若
      被起訴公共危險罪時，可以辯稱係查獲後喝酒而脫罪甚明
      ）。又受處分人既於停放機車之際，身上透出酒味，而該
      機車才剛摔車倒於地上不久，則員警上前攔檢並已要求出
      示證件，衡情自會要求受處分人進行酒測，絕無可能只是
      看看證件，就不再處理追究，是證人嚴哲賢前開所證要求
      出示證件後，又當場要求進行酒測等情，當與常理相符，
      而可採信。再由受處分人於本院調查時自承之後在派出所
      仍不願酒測等情，亦可合理推論，當場員警要求酒測時，
      受處分人應亦係加以拒絕而不配合，員警前開所證，受處
      分人當場不配合，並且逃跑到便利超商等情，亦與常理相
      符，而可採信。反之受處分人對此所稱：員警要其出示證
      件，伊沒帶就上樓拿，下樓時看到案外人何姿緣與員警發
      生爭執，伊就不再理會，自行離開前往超商等情，與經驗
      法則相悖（員警不可能已經要涉嫌酒駕的人出示證件，然
      後不做酒測，逕行讓該人任意離去），當無可採。再者，
      由受處分人自承：伊當日有將系爭摔倒在地之機車扶起，
      然後牽到10公尺以外之機車停車格等情，參酌證人嚴哲賢
      前開所證目擊受處分人有牽起車然後騎到附近停車格停放
      等情節，可知當日受處分人確實有於機車倒地處接手機車
      ，控制機車使機車停到10公尺外停車格，應無疑義。而當
      時情形，受處分人友人摔車倒地，受處分人既自承要扶起
      機車幫助友人（實則並非如此，後述），衡情應會想要儘
      快停好機車，自不可能將機車用「牽」去10公尺外機車格
      停放，且一般駕駛習慣，駕駛人亦不可能在車輛無故障之
      情況下，無緣無故徒手牽著機車到10公尺外，如果真要用
      牽的，而且目的只是要將機車停好，則牽起來後，只要在
      原地立起即可，何必多費力氣，牽到遠處？又由其事後還
      刻意到超商喝酒，亦可見當時被告確實有騎乘機車涉案，
      否則，其又何必為了掩飾，再故意灌酒？顯見前開證人嚴
      哲賢所證被告牽起後，係以騎乘方式騎到附近機車停車格
      等情，當與事理相符，可以採信（甚者，當時情形，受處
      分人2 位友人業已摔車在地，受處分人若為了幫助友人而
      上前扶起機車，衡情只要將機車原地立起，即可立刻協助
      友人處理傷勢，有何必要無緣無故將之牽往10公尺外之停
      車格停放？顯不合理。本件比較合理的推論應係受處分人
      見警方到來為了避免機車留在現場，導致友人因酒駕涉案
      ，因此要將機車移置他處，以求脫免，此時為了要求快速
      ，自然會騎乘機車前往停放，前開證人此部份所證情節，
      於此自亦與事理相符）。是本件應係員警目睹摔車之交通
      意外，欲前往處理，而受處分人又再上前將機車扶起後，
      將機車騎駛到附近停車格之際，員警上前盤查，因聞到受
      處分人身上酒味，乃要求受處分人出示證件，並接受酒測
      ，受處分人拒絕並逃往附近便利超商，並且買酒飲用，企
      圖擾亂員警辦案，當甚明確（經查受處分人前於91年間亦
      曾酒後駕車為警查獲，拒絕出示證件，並且汽車快速逃離
      現場，最後毆傷員警，涉嫌公共危險、妨害公務案件，經
      法院判處徒刑確定，有臺灣臺北地方法院92年度易字第
      742 號判決在卷可稽，更可見本件當係本於該次判決經驗
      ，而為擾亂辦案所為）。
（二）受處分人雖以前詞置辯，然受處分人既已自承員警有要其
      出示證件，卻又稱員警沒有要求酒測，顯與事理有違，已
      如前述。且受處分人所辯只是牽車到離摔車處10公尺處停
      放云云，更與經驗法則有違，均難採信。又觀其本院調查
      訊問時，就員警有無要其出示證件乙節，忽而陳稱員警上
      前即要求出示，忽而改稱員警沒有向伊要證件，忽而又改
      稱員警在查完何姿緣夫婦後才向伊要證件；而對於派出所
      有無進行酒測乙節，先陳稱印象中沒有，繼而隨又改稱應
      該有，後來又改口確定稱有，且有看到1 個白白的儀器，
      顯見說辭反覆，供述不一，亦顯見前開辯解，當屬臨訟卸
      責之詞，不足採信。又1 部車固然不可能同時由2 人駕駛
      ，然2 人先後駕駛，並無不可，本件正係案外人何姿緣駕
      駛摔車後，受處分人再行駕駛，自得對其2 人之違規分別
      舉發裁罰，並無疑問，是其辯稱：一部車怎麼可能2 個人
      騎，開2 張罰單云云，亦屬無稽。
（三）綜上所述，本件事證明確，受處分人違規事實應可認定。
三、從而原處分機關依道路交通管理處罰條例第35條第3 項及同
    法第67條第2 項等規定，裁處異議人罰鍰6 萬元、吊銷駕駛
    執照及3 年內不得考領駕駛執照，所為處分尚無不當及違法
    之處，異議人仍執前詞指摘舉發有誤，否認違規事實為無理
    由，應予駁回。
四、又原處分機關將本件移送意旨，雖併將該所北市裁4 字第裁
    22-ACV098495號，受處分人為何姿緣之處分一併認係本件受
    處分人甲○○異議之標的，然查，由卷附異議狀可知，本件
    受處分人僅係對其為受處分人之該所北市裁四字第裁22-ACV
    098492號裁決提出異議，並無對何姿緣被裁處部分提出異議
    （事實上依法亦不得就處分機關對第3 人之裁決提出異議）
    ，是何姿緣部分，自不在本院審理範圍，而無須為任何裁定
    ，併此敘明。
五、據上論斷，應依道路交通案件處理辦法第19條，裁定如主文
    。
中　　華　　民　　國　　94　　年　　3 　　月　　23　　日
                         交通法庭法  官  王沛雷
以上正本證明與原本無異。
如不服本裁定，應於裁定送達後5日內向本院提出抗告狀。
                                 書記官  詹志鵬
中　　華　　民　　國　　94　　年　　3 　　月　　25　　日
